臺灣高等法院刑事判決
　　上　訴　人　臺灣基隆地方法院檢察署檢察官
　　上　訴　人
　　即　被　告　甲○○
　　選任辯護人　趙國生　律師
　　上　訴　人
　　即　被　告　乙○○
　　選任辯護人　劉陽明　律師
　　　　　　　　陳璧秋　律師
上列上訴人因被告違反毒品危害防制條例等案件，不服臺灣基隆
地方法院93年度重訴字第4 號，中華民國93年6 月9 日第一審判
決（起訴案號：臺灣基隆地方法院檢察署93年度偵字第501 號；
併辦案號：同署93年度偵字第1493號），提起上訴，判決後，經
最高法院發回更審，本院判決如下：
    主  文
原判決撤銷。
甲○○共同販賣第一級毒品，處有期徒刑拾貳年。
乙○○共同販賣第一級毒品，處無期徒刑，褫奪公權終身。
扣案之海洛因磚柒拾伍塊（合計淨重二七公斤三０一公克，純度
百分之八一．七四，純質淨重二二公斤三一五．八四公克）沒收
銷燬之。扣案之門號為「0000000000」號及未扣案之
門號為「0000000000」號之通訊晶片（ＳＩＭ卡）各
壹枚，均沒收，其中未扣案之門號為「0000000000」
號之通訊晶片，如不能沒收時，追徵其價額或以其財產抵償之。
    事  實
一、甲○○於民國（下同）92年11月間，因欲私運海洛因進口，
    乃向乙○○探詢販賣相關事宜，乙○○認有利可圖，即先口
    頭應允，並陸續邀集姓名年籍不詳綽號「陳董」、「阿鏘」
    之成年男子參與其事，嗣並於92年12月間，以洽公名義前往
    泰國與姓名年籍不詳綽號「小蔡」之成年男子接洽，議定販
    賣私運海洛因進口之細節。嗣乙○○返國後，即進一步指示
    甲○○購買「0000000000」及「0000000000」2 支易付卡門
    號之通訊晶片（SIM 卡），約定由乙○○化名「李先生」，
    持「0000000 000 」號通訊晶片（SIM 卡），甲○○化名「
    王先生」，持「0000000 000 」號通訊晶片（SIM 卡），作
    為販賣私運海洛因進口之聯絡使用。其後甲○○、「陳董」
    、「阿鏘」等並陸續集資，再將籌集所得新臺幣（下同）2
    千萬元以上之資金，陸續匯入乙○○指定之合作金庫銀行中
    山分行梁松偉「0000000000000 」帳戶及安泰商業銀行長安
    東路分行李中原「00000 0000000 0 」帳戶，作為購買海洛
    因之對價及進口管銷之費用，其中資金5 百70萬元部分，係
    甲○○籌措而得，其餘資金，則係由「陳董」、「阿鏘」等
    成年男子籌措而來。上開資金及相關販賣私運海洛因進口之
    事宜安排既定，甲○○、乙○○、「小蔡」、「陳董」、「
    阿鏘」等均明知海洛因具有成癮性、濫用性及社會危害性，
    為毒品危害防制條例所明定列管之第一級毒品，不得非法持
    有、運輸及販賣，亦屬懲治走私條例公告不得私運進口之甲
    項第四款管制物品，竟仍共同基於運輸、販賣營利第一級毒
    品及私運管制物品進口之犯意，推由「小蔡」在泰國，自不
    詳管道，以一對（二塊）海洛因磚約60萬元（一塊約30萬）
    之代價，販入海洛因磚75塊，淨重27公斤301 公克（純度
    81.47%，純質淨重22公斤305.84公克），再由泰國方面，以
    依莉國際股份有限公司（下稱「依莉公司」）之名義，藉進
    口瓷製花瓶為由，將前揭海洛因磚夾藏於裝載用木箱棧板底
    層之方式，於93年2 月2 日，委託不知情之陽明海運股份有
    限公司（下稱「陽明海運」）以「MING　EARTH 」貨輪第IE
    07N 航次，運送內載有前揭海洛因磚之貨櫃（櫃號WFHU-088
    612）乙 只，進入臺灣地區，運抵基隆港後暫卸放於基隆港
    西16號碼頭。嗣尚未及委託報關行投單報關即於93年2 月3
    日，為臺灣基隆地方法院檢察署會同法務部調查局基隆市調
    查站、高雄市調查處、中部地區機動工作組、航業海員調查
    處、海岸巡防署臺南隊、海岸巡防署屏東機動查緝隊、財政
    部基隆關稅局機動巡查隊及督察室開櫃檢驗當場查獲，並當
    場起出夾藏在前揭貨櫃內之海洛因磚75塊，淨重27公斤301
    公克（純度81.47%；純質淨重22公斤305.84公克）。嗣經警
    循線於同日在臺中市○○路○段332 號18樓之2 甲○○住處
    ，起獲甲○○使用之「0000 000 000」號通訊晶片（SIM 卡
    ），至乙○○使用之「0000 000 000」號通訊晶片（SIM 卡
    ），則經乙○○丟棄而未查扣在案。
二、案經臺灣基隆地方法院檢察署檢察官自動檢舉暨法務部調查
　　局基隆市調查站移送臺灣基隆地方法院檢察署檢察官偵查起
    訴暨移送原審併辦。
    理  由
一、訊據上訴人即被告甲○○固坦認於前開時地出資5 百70萬元
    ，委請被告乙○○代為購買毒品，且確曾依被告乙○○指示
    ，購買「0000000000」及「0000000000」二支易付卡門號通
    訊晶片（SIM 卡），由被告乙○○化名「李先生」，持「00
    00000000」號通訊晶片（SIM 卡），由伊自己化名「王先生
    」，持「0000000000」號通訊晶片（SIM 卡），作為伊等販
    賣私運海洛因進口聯絡使用等情不諱，惟否認有販賣、運輸
    毒品及私運管制物品進口之犯行，辯稱：伊並未實際接觸本
    案毒品，係因伊友人林煥光有大量施用海洛因之需求，始受
    林煥光之託，委請被告乙○○代為自泰國購買海洛因運輸進
    口，至本案海洛因如何購買、運輸等詳細處理過程，伊亦不
    清楚云云。另訊據上訴人即被告乙○○亦不否認持用「0000
    000000」號通訊晶片（SIM 卡）及曾前往泰國與「小蔡」接
    洽等事實，惟亦否認有右揭犯行，辯稱：伊與「小蔡」接洽
    商談者，純係自己合法經營之SPA 生意。且本件購買毒品海
    洛因之資金，均係被告甲○○及「陳董」、「阿鏘」等人所
    共同籌集，與伊毫無關聯。再者，伊僅係單純介紹被告甲○
    ○與「小蔡」認識，伊並未從中獲利，伊當初雖曾口頭應允
    被告甲○○代其探詢海洛因購買及進口管道，但並無為被告
    甲○○與「小蔡」穿針引線之意，伊僅係在欺騙被告甲○○
    云云。
二、惟查：
(一)扣案之白粉磚12袋，人工鑑別編號000000000 至000000000
    號，共計75塊，合計淨重27公斤301 公克，純度81.47%，純
    質淨重22公斤315.84公克，均屬毒品危害防制條例所明定列
    管之第一級毒品海洛因，有法務部調查局93年3 月3 日調科
    壹字第32000 1971號鑑定通知書正本乙紙在卷可考（93年度
    偵字第539 號偵查卷第140 頁）。上開扣案白粉磚75塊，均
    係自卸放在基隆港西16號碼頭，櫃號WFHU- 088612之貨櫃中
    起獲之事實，亦有搜索扣押筆錄在卷可憑（93年度他字第26
    號偵查卷第38頁至第39頁）。是本案在櫃號WFHU-08861 2
    貨櫃中起獲之白粉磚75塊，除屬毒品危害防制條例所明定列
    管之第一級毒品海洛因，不得非法持有、運輸及販賣，亦屬
    懲治走私條例公告不得私運進口之甲項第四款管制物品，合
    先敘明。
(二)被告甲○○與「陳董」、「阿鏘」等陸續匯入合作金庫銀行
    中山分行梁松偉「0000000000000 」帳戶及安泰商業銀行長
    安東路分行李中原「0000000000000 」帳戶內之資金，均係
    為供購買本案毒品使用；上開資金其中5 百70萬元部分，係
    被告甲○○出資等情，已據被告甲○○於本院供稱：「我總
    共匯了320 萬元，320 萬元部分是我叫我太太黃麗薇從台中
    用我以前江學鈞的名字匯了90萬元及90萬元共二筆，另外請
    我表妹簡麗秋匯二筆各五十萬元，另外四十萬元是我請我表
    妹簡麗秋的朋友匯的，之前我說叫我太太黃麗薇以她的名義
    匯錢是不對的。另外交付乙○○250 萬元現金。」等語在卷
    ，且卷附上開二銀行函送之對帳單顯示（梁松偉在合作金庫
　　銀行中山分行所設0000000000000號，及李中
  　原在安泰商業銀行長安東路分行所設0000000000
    000號帳戶），九十三年一月十六日李中原在安泰商業銀
　　行長安東路分行所設帳戶，計簡麗秋匯入五十萬元，江學鈞
　  匯入九十萬元，簡若珆匯入四十萬元（偵字第五三九號卷第
    一三０頁），而梁松偉在合作金庫銀行中山分行所設帳戶，
    計簡麗秋匯入五十萬元及江學鈞匯入九十萬元（同前卷第一
    三七頁），總計當日，甲○○匯入上開二帳戶之款項共為三
    百二十萬元，加上被告等不否認被告甲○○於九十三年一月
    十二日直接以現金當面交付予乙○○二百五十萬元（偵字第
    五三九號卷第一七一頁、第一七五頁），被告甲○○投資購
    買本件毒品之資金共計五百七十萬元。至被告甲○○雖稱：
    「（你用那些人名義匯款？）一個是我表妹簡麗秋，我和她
　　借錢，請她幫我匯，匯了五十萬元，我又從台中叫我太太黃
  　麗薇從我的帳號用她名義匯一百八十萬元，都是匯進去這兩
    個戶頭（按指梁松偉在合作金庫銀行中山分行所設0000
    000000000號，及李中原在安泰商業銀行長安東路
    分行所設0000000000000號帳戶），江學鈞是
　　我以前名字，各匯了九十萬元，還有一個我表妹的朋友叫簡
  　美玲，從大溪匯四十萬元，簡美玲不知是否有改名字，這個
    都是在九十三年一月十六日匯的．．．」云云（偵字第五三
    九號卷第一五０頁），惟與前開證據不符，應係未詳細說明
    所致，自不足據為認定事實之基礎。至其餘資金，係案外人
    「陳董」、「阿鏘」等所籌集匯入，另上開匯款帳戶，均係
    被告乙○○所指定等情，亦據被告甲○○陳明在卷（93年度
    偵字第539 號偵查卷第78頁、第150 頁），復為被告乙○○
    所不否認，並有上開帳戶存款往來對帳單在卷可稽（93年度
    偵字第539 號偵查卷第128 頁至第131 頁、第135 頁至第13
    7 頁）。是本案被告甲○○、乙○○乃至「陳董」、「阿鏘
    」等，就本案出資購買海洛因之過程，或有實際提供資金之
    行為，或有代為處理匯款轉帳之行為，或有指定匯款轉帳帳
    戶之行為，均至為明灼。
(三)前開內載有海洛因磚七十五塊，櫃號為「WFHU-088612 」之
    貨櫃乙只，係他人利用「依莉公司」名義，於93年2 月2日
    ，委託「陽明海運」以「MING EARTH」貨輪第IE07N 航次，
    運輸進入臺灣地區後卸放在基隆港西十六號碼頭，嗣「依莉
    公司」負責人王實操察知上情以後，數度向「陽明海運」在
    臺灣地區之船務代理公司即大越國際股份有限公司（下稱「
    大越公司」）表明前揭貨櫃並非「依莉公司」託運進口，並
    多次要求「大越公司」應儘速退運或查明前揭貨櫃之實際託
    收人等情節，業據證人李蕙朱（「大越公司」員工）、陳靜
    誼（「大越公司」員工）於偵查及原審審理時及證人王實操
    （「依莉公司」負責人）於偵查中結證明確。「大越公司」
    獲悉上情以後，即與該公司在泰國之船務代理取得聯繫，並
    經該泰國船務代理轉知上開貨櫃之實際託收人應更正為「憲
    將公司」，而「憲將公司」在臺灣地區之聯絡人分別為「李
    生先」及「王先生」，其等之聯絡電話分別為「00000000 0
    0 」及「0000000000」號等事實，亦據證人李蕙朱、陳靜誼
    證述明確，而證人李蕙朱、陳靜誼、王實操之前開供詞，雖
    屬被告以外之人於審判外之言詞陳述，但參以卷附受貨人記
    載為「依莉公司」之正利航業股份有限公司到貨通知、載貨
    證券（OCEAN BILL OF LADING，簡稱「提單」）、發票、裝
    箱單及受貨人更正記載為「憲將公司（SEI - JANTRADCOLTD
    ）」之載貨證券、發票、裝箱單（93年度偵字第539 號偵查
    卷第22頁至第38頁；93年度偵字第540 號偵查卷第27頁至第
    31頁），以及上開「0000000000」及「0000000000」2 支易
    付卡門號通訊晶片（SIM 卡），均係被告甲○○依被告乙○
    ○之指示購入，用以作為其等販賣運輸海洛因進口事宜聯絡
    使用等情，亦經被告甲○○敘明在卷（93年度偵字第539 號
    偵查卷第49頁、第77頁；原審卷第94頁），且被告甲○○及
    乙○○亦坦認曾互為約定，由被告乙○○化名「李先生」，
    持「0000000000」號通訊晶片（SIM 卡），由被告甲○○化
    名「王先生」，持「000000 0000 」號通訊晶片（SIM 卡）
    ，互為聯絡使用，另證人李蕙朱為確認本件實際託收人，確
    曾分別撥打上開行動電話門號與所謂之「王先生」、「李先
    生」聯絡，而分別以「王先生」、「李先生」自稱，並以上
    開行動電話門號與證人李蕙朱聯繫者，即為本案被告甲○○
    及乙○○，亦迭據被告甲○○、乙○○陳明無誤，足見前開
    證人於審判外之陳述，顯有可信之特別狀況，且為證明犯罪
    所必要，自足採為證據。綜上所述，足見本案以貨櫃夾藏前
    揭海洛因磚進口之「王先生」、「李先生」，實係被告甲○
    ○、乙○○無疑。
(四)按毒品危害防制條例第四條所規範之販賣行為，不以販入後
    復行賣出為必要，祇要以營利意思之目的，而有販入或賣出
    二者其一之行為，即足構成；故行為人持有第一級毒品，有
    以主觀上營利售賣意圖而販入第一級毒品，其雖未及賣出，
    仍應論以販賣第一級毒品既遂罪責。被告甲○○於偵訊中陳
    稱：「（你拿到海洛因後要如何處理？）我要交給乙○○的
    哥哥．．．（你有什麼好處？）乙○○的哥哥如果把這批海
    洛因賣掉的話，會分紅給我。」（93年度偵字539 號偵查卷
    第50頁）等語，足見被告甲○○係基於營利之意思，購買並
    私運本件海洛因進口，且被告甲○○既有出資購買海洛因之
    事實，有如前述，則其意圖營利之目的而販入本件海洛因磚
    ，雖未及賣出或未及交由林煥光賣出，即為警查獲，仍應論
    以販賣第一級毒品既遂罪。被告甲○○嗣翻異其詞，改稱：
    前開毒品係要購買給林煥光吃，目的是讓他吃久一點，係林
    煥光拿錢叫伊幫他買毒品云云，然林煥光係被告乙○○之胞
    兄等情，業據被告等一致陳明在卷，衡諸一般經驗法則，被
    告甲○○購買毒品如非意圖對外販賣營利，而係林煥光自己
    要施用，何以林煥光不直接與其胞弟即被告乙○○接觸，反
    透過被告甲○○向被告乙○○探詢洽購毒品？況本案所涉之
    海洛因磚數量高達27公斤，以被告甲○○出資（6 百萬）之
    比例換算（被告甲○○自稱：海洛因磚一對【2 塊】約60
    萬），約可分得7 、8 公斤（約十對【20塊】海洛因磚）左
    右之海洛因，數量龐大，豈是林煥光一人可得施用，顯見被
    告甲○○嗣後所辯，無非空言巧飾，不足採信。
(五)被告甲○○固另辯稱：本案購買毒品，乃至私運毒品進口之
    相關事宜，均非伊所安排云云。惟按二人以上共同實施犯罪
    之行為者，皆為正犯，刑法第28條定有明文；易言之，刑法
    第28條所指之共同正犯，乃指二以上之行為人，形成一個犯
    罪共同體，各個行為人彼此皆有以彼此行為互為補充，而在
    犯罪行為之分工與角色分配之協力合作下，共同完成犯罪，
    達成共同之犯罪目的之謂；既然每一個參與行為之人，均係
    共同決意之實踐者，故而，在刑法之評價上，各個參與行為
    之人，自應相互承擔彼此之刑事責任。查被告甲○○雖未全
    程參與本件毒品販賣、運輸進口之全部過程，然其就本案毒
    品擬以夾藏在進口物品木箱之棧板內之方式運輸進口乙節，
    及被告乙○○為規避海關查緝，擬利用連續進口貨櫃走私，
    並僅擇其中乙只貨櫃夾藏毒品等情，已據被告甲○○於警詢
    時供稱：「（問：你與乙○○如何分工自泰國以貨櫃走私海
    洛因返台？）乙○○負責安排貨櫃及與泰國出貨人聯絡，洽
    談貨源及走私進口方式．．．我出資新臺幣六百餘萬元，至
    於他出資若干，我並不清楚，但我知道南部有一些貨主是他
    在聯絡的；（問：是否知悉乙○○用何種方法將海洛因夾藏
    闖關？）當初乙○○曾告訴我夾藏在進口物品木箱之棧板內
    ，但細節部分，我並不清楚」（93年度偵字第539 號偵查卷
    第8 頁）、「我向多年好友乙○○探詢有無管道可洽購海洛
    因毒品來臺販售牟利，乙○○當場表示可以幫忙處理，可向
    泰國方面洽購，且為規避海關查緝，計畫將利用連續進口貨
    櫃，並只擇乙只貨櫃夾藏毒品走私入臺，另乙○○為便於我
    倆之私密聯絡，乃指示我於臺中市購買遠傳電信公司手機易
    付卡兩片，並約定彼此以前揭兩手機互相通聯；我又問到要
    籌資若干金額？乙○○表示有多少錢就處理多少貨」（93年
    度偵字第539 號偵查卷第77頁）等語在卷，雖被告甲○○嗣
    翻異前供，以前開情詞置辯，惟與前開證據不符，顯係事後
    卸責飾詞，不足採信，乃被告甲○○就上開情節有所認知，
    仍決意推由被告乙○○遂其購買、運輸毒品進口之行為，顯
    見被告甲○○就本件販賣、私運海洛因進口之行為，已與被
    告乙○○及「小蔡」等，有合意存在，並係以分工實施之方
    式以求達到目的，雖被告甲○○並未全程親自從事前揭販賣
    、私運海洛因進口之行為，然並不影響被告甲○○與被告乙
    ○○、「小蔡」間之共同正犯關係，被告甲○○以前揭情詞
    為由，辯稱其與本案所涉之罪名全無關聯云云，自不可採。
    況被告甲○○除曾依被告乙○○之指示，購買前揭行動門號
    以供本件毒品運輸進口互為聯繫使用，本件購買毒品之資金
    ，其中5 百70萬元部分亦係由被告甲○○負責籌集，且被告
    甲○○更曾在證人李蕙朱以前揭電話聯絡時，對證人李蕙朱
    主張本案貨物是他的等語，並請證人李蕙朱與「李先生」即
    被告乙○○聯繫，有如上述，可見被告甲○○就本起販賣、
    運輸毒品進口乙事，在客觀上亦有參與行為。
(六)被告乙○○雖亦否認上情，惟其於警詢、偵訊，乃至原審審
    判時，所持辯詞均不盡相同，茲分述如下：(1)被告乙○○先
  　於警詢時供稱：伊僅係單純介紹泰國友人「小蔡」與被告甲
    ○○認識而已（93年度偵字第540 號偵查卷第13頁）等語，
    於檢察官偵查中改稱：伊只是幫被告甲○○向泰國「小蔡」
    購買毒品（93年度偵字第539 號偵查卷第171 頁）等語，於
    原審審理時翻異改稱：伊並無幫被告甲○○買毒品之意思，
    伊僅係在騙被告甲○○（原審卷第53頁）等語。(2)被告乙○
  　○就其如何取得0000000000號通訊晶片（SIM 卡）乙節，先
    係辯稱：上開門號係伊自己在長春路的一家「7-11 」 買的
    等語，嗣復改稱：此張通訊晶片（SIM 卡）是被告甲○○拿
    給伊使用的，至於是何人所購，伊並不知情等語（以上均見
    93年度偵字第540 號偵查卷第53頁、第54頁）。(3)被告乙○
  　○就其與被告甲○○分別以「李先生」、「王先生」名義對
    外自稱乙事，先係辯稱：伊何時有如此說過等語，嗣復改稱
    ：伊確曾如此表示過，但此一外號是隨便取的，沒有特別意
    義等語（以上均見93年偵字第539 號偵查卷第178 頁）。由
    上情以觀，被告乙○○就本案所持辯解，確有因應庭訊狀況
    之不同，而有隨時翻異之情狀，已見情虛。再者，被告甲○
    ○於警詢中陳稱：「乙○○負責安排貨櫃及與泰國出貨人聯
    絡，洽談貨源及走私進口方式，我出資新臺幣600 百餘萬元
    （按實係5 百70萬元，詳如前述)， 至於他出資若干，我並
    不清楚，但我知道南部有一些貨主是他在聯絡的，乙○○曾
    告訴我，已集資1 千餘萬元，而海洛因走私進口成功後，將
    由出資比例分取海洛因。」（見93年年度偵字539 號偵查卷
    第8 頁）、「約於去年（92）11、12月期間某日，我向多年
    好友乙○○探詢有無管道可洽購海洛因走私來臺販售牟利，
    乙○○當場表示可以幫忙處理，可向泰國方面洽購，且為規
    避海關查緝，計畫將利用連續進口貨櫃，並只擇乙只貨櫃夾
    藏毒品走私入臺，另乙○○為便於我倆間的私密聯絡，乃指
    示我於臺中市購買遠傳電信公司手機易付卡兩片，號碼分別
    為0000000000、0000000000，其中0000 000000 我自己留用
    、0000000000交乙○○使用，並約定彼此以前揭兩手機互相
    通聯。」（見93年度偵字539 號偵查卷第77頁）、「乙○○
    於今年農曆過年後某日，當面向我透露所購海洛因毒品將於
    今年2 月初，經基隆港闖關來臺及海洛因毒品將藏放在貨櫃
    內承載貨物之棧板夾層內，並要我注意持用之0000000000
    手機有無船務代理公司來電，再將船務代理公司來電內容轉
    告渠，便於渠後續處理。」（見93年度偵字539 號偵查卷第
    79頁）等語，於偵訊中亦供稱：「（本案的王先生是不是你
    ？李先生呢？）我是王先生，乙○○是李先生。王先生及李
    先生都是乙○○取的，他說他有留王先生的稱呼及00000000
    00的電話給船公司」（93年度偵字第539 號偵查卷第177 頁
    ）等語在卷，而衡情被告乙○○如未參與本件販賣毒品，乃
    至運輸毒品進口之相關事宜，何以被告甲○○會以如此詳細
    之分工方式設詞攀誣被告乙○○，且前揭行動電話確實分別
    由被告甲○○、乙○○持用，被告甲○○、乙○○並互以「
    王先生」、「李先生」為對外聯絡名義，均據被告乙○○坦
    承無訛，被告乙○○如非事涉違法，何以不敢以真名示人，
    反對外自稱為「李先生」？況被告乙○○就其曾否出資購買
    海洛因，曾否以「依莉公司」名義夾藏本件海洛因進口等問
    題，經測謊之結果，均呈情緒波動反應，經研判為「說謊」
    ，反觀被告甲○○就出資購買海洛因、被告乙○○安排本件
    海洛因進口以及乃至匯款帳戶均係被告乙○○所指定等問題
    ，經測謊結果，均無情緒波動反應，經研判為「未說謊」，
    有法務部調查局93年3 月17日調科參字第09300108250 號測
    謊報告書在卷（93年度偵字第540 號偵查卷第188 頁至第
    202 頁）可考，是依上情相互勾稽以觀，堪認被告甲○○就
    本案所為陳述，較之被告乙○○為可採。再者，本案「伊莉
    公司」負責人即證人王實操（依莉公司負責人）於警詢、偵
    查中陳稱：「大越公司『陳小姐』曾告知泰國貨主曾告知臺
    灣聯絡人是王先生，聯絡電話是0000000000，另一聯絡人是
    李先生，聯絡電話是0000000000，我曾撥打王先生之電話，
    但均打不通，我再撥打李先生電話時，渠告知是提貨人弄錯
    了，李先生就把電話掛斷，後來，我再與李先生聯絡時，電
    話就無法接通，但93年1 月30日下午李先生曾打電話至公司
    找我，謂要派人到我公司交涉此事，經我拒絕後，將電話掛
    斷，自此以後，未再與渠等聯絡」（見93年度偵字第539 號
    偵查卷第98頁；93年度偵字第54 0號偵查卷第22頁正、反面
    ；第112 頁）等語（按王實操人於檢察事務官、司法警察官
    或司法警察調查中所為之陳述，具有可信之特別情況，且為
    證明犯罪事實存否所必要者，得為證據，有如前述）。而上
    開0000000000、0000000000號通訊晶片（SIM 卡），分別係
    由被告甲○○以「王先生」名義，由被告乙○○以「李先生
    」名義持用，均有如前述，倘被告乙○○確未參與本案，則
    被告乙○○何以竟能以「李先生」名義告知證人王實操「是
    提貨人弄錯了」等語？又何以竟能代表實際託收人（貨主）
    向證人王實操表示「要派人到『依莉公司』交涉此事」？由
    被告乙○○之上開言行以觀，無論被告乙○○曾否提供資金
    ，被告乙○○在本案販賣、運輸海洛因進口之流程中，顯係
    扮演重要角色，而居於運籌帷幄之領導者地位乙節，自堪認
    定。至被告乙○○在本案經查獲以前，或曾透過證人林根江
    ，或曾親自前往刑事警察局舉報本件毒品走私乙事，雖迭據
    被告乙○○自陳在卷，並經證人林根江、張意唐證述明確，
    復有內政部警政署刑事警察局93年4 月23日刑偵一（2）字
    第0930 087321 號函暨檢舉筆錄、檢舉人姓名對照表在卷可
    稽，然「伊莉公司」負責人王實操曾向證人李蕙朱表示將報
    警追究「依莉公司」遭冒名進口乙事，觀之證人李蕙朱於警
    訊、偵查中曾證稱：「依莉公司」負責人王實操向伊表示「
    依莉公司」並未進口前開貨櫃後，伊旋向泰國代理商查詢受
    貨人之確實資料，經泰國代理商告知受貨人係『憲將公司』
    王先生（聯絡電話：0000000000）後，伊再與王先生連繫，
    經王先生告以李先生（電話：0000000000）之連絡方式，伊
    再與李先生連絡，李先生則表示其確係該批貨品之受貨人，
    並堅持要伊以「依莉公司」名義報關，經伊再次與「依莉公
    司」交涉並告以上情，「依莉公司」乃向伊索取李先生之聯
    絡方式，並堅詞拒絕表示將報警處理等語即明，而證人李蕙
    朱嗣並曾將上情轉知化名為「李先生」之被告乙○○。被告
    乙○○接獲本案以「伊莉公司」為託收人之「到貨通知單」
    之時，既已由證人李蕙朱之口中得知「依莉公司」將向治安
    機關告發本案乙事，則被告乙○○自可預料到本案將因員警
    查緝而提前曝光，是被告乙○○先行舉報之動機，係為圖先
    下手為強，以撇清己責，俾免日後受刑事制裁之可能性，委
    無足疑。是以被告乙○○自為檢舉乙事，自尚不足以為推翻
    前揭對其不利之論據。再者，被告乙○○並未明白指出本件
    犯案者之實際姓名年籍，而僅係泛稱是綽號「毛哥」、「阿
    瘦」要走私毒品並提出檢舉等語，有上開檢舉筆錄在卷可按
    ，難認被告乙○○有自首之舉，被告於本院審理時主張有自
    首之適用，尚屬無據，況被告乙○○果有舉報本案之意，何
    以不坦白告知員警有關被告甲○○之實際姓名年籍，俾便員
    警依法查緝？雖被告乙○○於偵查中辯稱：此乃因伊當時尚
    不知被告甲○○之真實姓名，而僅知其綽號為「阿賢」或「
    眼鏡仔」（93年度偵字第540 號偵查卷第95頁以下）云云，
    然果如被告所辯，被告舉報之時應提及者，亦係「阿賢」或
    「眼鏡仔」，而非如其舉報時所稱之「毛哥」及「阿瘦」，
    由此反證，亦足認被告乙○○自行舉報之動機，無非係在求
    一己責任之撇清。被告乙○○與案外人林根江間之通話，已
    據林根江陳明，有如前述，被告乙○○之辯護人聲請調閱被
    告乙○○與林根江間之手機雙向通聯資料（本院卷第七十五
    頁），即無必要。綜上所述，被告等所辯為卸責之詞，均無
    足採，本件事證明確，被告等犯行均堪認定。
三、查海洛因係毒品危害防制條例第2 條第2 項第1 款所明定列
  　管之第一級毒品，不得持有、販賣；又所謂販賣者，只要有
  　販入行為即已足，並不以實際售出為必要，亦即，不以購入
    後復行賣出為必要，如行為人以營利目的購入或賣出，有一
    於此，犯罪即已完成（最高法院25年非字第123 號判例可資
    參照），被告甲○○、乙○○既以營利之目的，販入第一級
    毒品海洛因，係犯毒品危害防制條例第4 條第1 項之販賣第
    一級毒品罪。次查行政院依懲治走私條例第2 條第4 項授權
    公告之「管制物品項目及其數額」，其甲項管制進口物品第
    四款係規定：毒品危害防制條例所列毒品及其製劑、罌粟種
    子、古柯種子及大麻種子；且甲項之管制物品均不限數額。
    是海洛因既為毒品危害防制條例所明定列管之第一級毒品，
    則其應屬懲治走私條例公告管制物品項目及其數額甲項第四
    款之管制進出口物品，被告甲○○、乙○○以前述夾藏方式
    ，私運海洛因進口，亦係犯毒品危害防制條例第4 條第1 項
    之運輸第一級毒品罪及懲治走私條例第2 條第1 項之私運管
    制物品進口罪。被告甲○○、乙○○及「小蔡」、「陳董」
    、「阿鏘」等間，就右開犯行互有犯意之聯絡及行為之分擔
    ，均為共同正犯。再臺灣基隆地方法院檢察署93年度偵字第
    501 號併案部分，與已經起訴並經本院認定為有罪之部分，
    為同一事實，附此敘明。被告利用不知情之「陽明海運」遂
    其私運海洛因進口之犯行，為間接正犯。被告持有第一級毒
    品海洛因之低度行為，為其販賣、運輸第一級毒品之高度行
    為所吸收，不另論罪。被告以一個運輸海洛因進口之行為，
    觸犯懲治走私條例第2 條第一項私運管制物品進口罪及毒品
    危害防治條例第4 條第1 項運輸第一級毒品罪，為異種想像
    競和犯，應依刑法第55條之規定，論以罪名較重之毒品危害
    防制條例第4 條第1 項之運輸第一級毒品罪。被告販入海洛
    因，並運輸進口，目的係為對外出售以圖利，所犯上開二罪
    間，有方法目的之牽連關係，為牽連犯，應從以一情節較重
    （較具實害）之毒品危害防制條例第四條第一項之販賣第一
    級毒品罪。按證人保護法第14條第1 項係規定：「第2 條所
    列刑事案件之被告或犯罪嫌疑人，於偵查中供述與該案案情
    有重要關係之待證事實或其他共犯之犯罪事證，因而使檢察
    官得以追訴該案之其他共犯者，以經檢察官事先同意者為限
    ，就其因供述所涉之犯罪，減輕或免除其刑」，本案被告甲
    ○○於偵查中，已在承辦檢察官同意適用證人保護法之情形
    下，詳為供述本案被告乙○○之犯罪事證，並使檢察官得以
    據以追訴，此有檢察官訊問筆錄在卷可參（93年度偵字第53
    9 號偵查卷第48頁以下），則不論被告甲○○於法院審理時
    是否翻異，亦不問被告甲○○於法院審理時所為供述與偵查
    中所為陳述是否一致，檢察官在取供之初，既已同意被告甲
    ○○適用證人保護法第14條第1 項之規定，並進而向被告甲
    ○○取得與本案有關之重要供述，自不允許檢察官在偵查中
    取得被告甲○○之供述以後，於法院審理時，再就被告甲○
    ○得否適用證人保護法乙節，為不同之主張。換言之，證人
    保護法第14條第1 項之適用程序，不生檢察官日後撤回同意
    之問題，準此，公訴人雖於原審審理時當庭陳明撤回被告甲
    ○○適用證人保護法第14條第1 項規定之聲請，然公訴人此
    一撤回之表示，不生法律效力，亦不能拘束法院，本案被告
    甲○○所涉罪名，仍有證人保護法第14條第1 項減免其刑規
    定之適用，自應援引上開規定減輕其刑。
四、原審以被告甲○○、乙○○罪證明確，予以論罪科刑，固非
　　無見。惟按犯毒品危害防制條例第4 條之罪者，其供犯罪所
  　用之財物，均沒收之，如全部或一部不能沒收時，追徵其價
    額或以其財產抵償之，為同條第19條第一項所明定。本案被
    告等供犯所用之通訊晶片，其中門號為「0000000000」號部
    分，業已扣案，並不生不能沒收時，追徵其價額或以其財產
    抵償之問題，原判決就此部分諭知追徵其價額，自有未合。
    另門號為「0000000000」號部分，並未扣案，原判決漏未諭
    知以其財產抵償之，亦有未洽。被告等上訴意旨，仍執陳詞
    ，指摘原判決不當，固均無理由，檢察官上訴意旨認被告甲
    ○○不應適用證人保護法第十四條之規定部分，雖亦無理由
    （理由詳如前述），但查原判決既有上述可議，要屬無可維
    持，應予撤銷改判。爰審酌被告等販賣、私運入境之第一級
    毒品海洛因磚為75塊（合計淨重27公斤301 公克，純度81.7
    4%，純質淨重22公斤3 15.84 公克），數量龐大，已嚴重破
    壞公共秩序，且上開海洛因若盡數銷售至市面，將戕害無數
    國人身心，甚且可能連帶引發各種犯罪，危害社會治安甚鉅
    ，情節重大，自不宜寬縱，惟均尚未達於與社會永久隔離之
    地步以及被告甲○○應依證人保護法之規定減輕其刑等一切
    情狀，分別判處如主文第一、二項所示之刑，並就被告乙○
    ○部分宣告褫奪公權終身。扣案之海洛因磚75塊（合計淨重
    27 公斤301公克，純度81.74%，純質淨重22公斤315.84公克
    ），為查獲之毒品，應依毒品危害防制條例第十八條第一項
    前段之規定，宣告沒收併銷燬之。扣案門號為「0000000000
    」號及未扣案之門號為「0000000000」號之通訊晶片（SIM
    卡）各乙張，為被告等所有，持以供本件販賣、運輸海洛因
    進口聯繫使用，亦應依毒品危害防制條例第19條第1項之規
    定，併依法宣告沒收，其中未扣案之門號為「0000000000」
    號之通訊晶片，如不能沒收時，追徵其價額或以其財產抵償
    之。
五、公訴意旨固另以：被告等如右揭事實所為，另涉犯刑法第21
    216 條、第210 條之行使偽造私文書罪名云云。然按犯罪事
    實應依證據認定之，無證據不得認定其犯罪事實，刑事訴訟
    法第154 條第2 項定有明文。經查：公訴人並未指出被告等
    偽造私文書或行使偽造私文書之具體犯罪事實（亦即公訴人
    並未指出被告究竟以何人名義偽造何種內容之私文書），是
    其所指偽造私文書或行使偽造私文書之事實，已因不能特定
    ，而難以成為本院審判之對象，合先指明。其次，被告等以
    「依莉公司」名義運輸本案毒品進口之事實，雖如前所述，
    惟遍核全卷，卷附之受貨人記載為「依莉公司」之正利航業
    股份有限公司到貨通知、載貨證券（OCEAN BILL OF LADING
    ，簡稱「提單」）、發票、裝箱單及受貨人更正記載為「憲
    將公司（SEI-JA NTRAD CO 　LTD）」 之載貨證券、發票、
    裝箱單等文件，或係船公司，或係船務代理公司，或係泰國
    不詳託運人業務上有權製作之文書，均非被告等冒他人名義
    所製作。上開文件既均非被告等冒他人名義製作，姑不論其
    登載內容是否與事實相符，皆不生以他人名義偽造私文書之
    問題，遑論行使冒用他人名義所製作之偽造私文書。再者，
    上開文件雖均屬船公司、船務代理公司或泰國託運人業務上
    製作之文書，然本案並無積極證據足認船公司、船務代理公
    司或泰國託運人明知其製作文書之內容不實，而刑法第二百
    十五條所謂業務上文書登載不實罪，係「己手犯」，在概念
    上並無間接正犯成立之空間，是被告等以「依莉公司」名義
    ，利用不知情之船公司、船務代理公司或泰國託運人製發上
    開內容不實之業務上文書之行為，自亦無從成立刑法第21 5
    條之間接正犯。再者，被告等均否認此部分犯罪，有如前述
    ，自無從辨明被告等在以「依莉公司」名義辦理本件毒品進
    口事宜之際，曾否以「依莉公司」或其他人之名義，出具內
    容不實之文書。綜上所述，卷附事證既不足以證明被告等涉
    有公訴人所指前開犯行。此外，復查無其他積極證據足資認
    定被告等涉有此部分犯行，自屬不能證明被告等此部分犯罪
    ，惟因公訴人指此與前開論罪科刑部分，有牽連犯關係，屬
    裁判上一罪，爰不另為無罪之諭知。
據上論斷，應依刑事訴訟法第369 條第1 項前段、第364 條、第
299 條第1 項前段，毒品危害防制條例第4 條第1 項、第18條第
1 項前段、第19條第1 項，懲治走私條例第2 條第1 項、第11條
，證人保護法第14條第1項，刑法第11條前段、第28條、第55 條
、第37條第1項，判決如主文。
本案經檢察官賴俊雄到庭執行職務。
中　　華　　民  　國  　94  　年  　3  　　月　　9  　日
          　　　　刑事第二十庭　審判長法  官高明哲
　                                    法  官許宗和
　                                    法  官許仕楓
以上正本證明與原本無異。
如不服本判決，應於收受送達後十日內向本院提出上訴書狀，其
未敘述上訴之理由者並得於提起上訴後十日內向本院補提理由書
（均須按他造當事人之人數附繕本）。
                                      書記官李垂福
中　　華　　民　　國　　94　　年　　3 　　月　　10　　日
附錄：本案論罪科刑法條全文
毒品危害防制條例第4條第1項：
製造、運輸、販賣第一級毒品者，處死刑或無期徒刑；處無期徒
刑者，得併科新臺幣1 千萬元以下罰金。
懲治走私條例第2條第1項：
私運管制物品進口、出口逾公告數額者，處7 年以下有期徒刑，
得併科新臺幣3 百萬元以下罰金。
